臺灣臺中地方法院刑事判決
110年度交簡上字第245號
上  訴  人  臺灣臺中地方檢察署檢察官
被      告  陳禹寰



上列上訴人因過失傷害案件，不服本院中華民國110年6月9日110
年度交簡字第204號第一審刑事簡易判決（起訴案號：110年度偵
字第1441號），提起上訴，本院管轄之第二審合議庭判決如下：
    主    文
上訴駁回。
    犯罪事實及理由
一、本案經本院合議庭審理結果，認原審判決之認事用法及量刑
    均無不當，應予維持，本案犯罪事實、證據及理由，除證據
    部分補充「被告陳禹寰於本院第二審準備程序及審理時之自
    白、告訴代理人陳建榮於本院第二審準備程序及審理時之指
    述（見本院交簡上卷第51至52、55至57、79至81頁）」外，
    餘均引用原審判決書（如附件）之記載。
二、檢察官依告訴人陳嘉謙請求上訴意旨略以：被告犯後雖坦承
    犯行，並試行與告訴人調解，惟調解並未成立，且截至判決
    時，並未積極以自己能力所及賠償告訴人損害，以期獲得告
    訴人之諒解，犯罪後態度尚非良好；告訴人另具狀認其於復
    健後，腿部功能僅可恢復約八成，無法回復原本之正常功能
    ，造成終身影響，原審法院僅量處有期徒刑2月，量刑過輕
    等語。
三、按關於刑之量定及緩刑之宣告，係實體法上賦予法院得為自
    由裁量之事項，倘其未有逾越法律所規定之範圍，或濫用其
    權限，即不得任意指摘為違法（最高法院75年台上字第7033
    號判例意旨參照）。又刑罰之量定，屬法院自由裁量之職權
    行使，雖應審酌刑法第57條所列各款事由及一切情狀而非漫
    無限制，但在同一犯罪事實與情節，如別無其他加重或減輕
    之原因，下級審法院量定之刑，亦無過重或失輕之不當情形
    ，則上級審法院對下級審法院之職權行使，原則上應予尊重
    （最高法院85年度台上字第2446號判決意旨參照）。
四、經查，原審依卷附之卷證資料認定被告犯行明確，並審酌被
    告應遵守道路交通安全規則，竟疏於注意，未依交通管制行
    車，貿然左轉而肇事，致告訴人受有非微之傷勢，其又為本
    案交通事故之肇事唯一原因，兼衡被告犯後始終坦承犯行，
    雖有調解意願，然雙方因就賠償金額未能達成共識而未調解
    成立，被告迄今尚未賠償告訴人之損害，又無任何前科紀錄
    ，素行尚佳，且自陳大學肄業、擔任業務人員、經濟狀況勉
    持、無需其扶養或照顧之人、健康狀況良好等一切情狀，量
    處有期徒刑2月，並諭知易科罰金之折算標準，已斟酌刑法
    第57條所列各款事由及前述一切情狀而未逾法定刑度，且已
    就上訴意旨所指告訴人所受傷勢，暨被告雖有調解意願，雙
    方因賠償金額未能達成共識而未調解成立，被告迄今尚未賠
    償告訴人所受損害之犯後態度等節加以審酌，尚無裁量濫用
    或違反罪刑相當原則之情事。又告訴代理人陳建榮雖於本院
    準備程序訊問時陳稱：告訴人大腿骨折，第一次開刀後可以
    自行走路，但像跛腳，目前固定的鋼板仍在受傷大腿上，這
    陣子無法搬重物及激烈運動，開刀一年左右才能取出鋼釘，
    復健時間要一、兩年，復健師說沒辦法恢復到之前的強度，
    至於能否激烈運動要看復健的進度自己斟酌等語(見本院交
    簡上卷第52頁)，然告訴人所受傷勢尚難謂達嚴重減損該下
    肢機能、重大不治或難治之重傷害程度，且告訴人所受傷勢
    原審於量刑時業已考量，已如上述，並無明顯量刑失輕之情
    形。再佐以告訴代理人於本院審理時陳稱：已提出刑事附帶
    民事訴訟，民事庭部分已在審理中等語(見本院交簡上卷第8
    0頁)，可認被告與告訴人間雖未能就和解金額達成共識，然
    告訴人實得以循民事訴訟程序方式解決並獲得賠償，且被告
    與告訴人間就損害賠償事宜能否達成和解，除關乎雙方對於
    損害金額之認知差異，亦涉及被告經濟能力、生活負擔之具
    體衡量，而雙方未能和解之結果，雖可作為被告犯後態度之
    量刑參考，但並非唯一之考量，且民事上請求權與刑事之刑
    罰權係屬二事，不應僅以被告未能與告訴人達成和解，即遽
    認被告犯後態度係屬不佳，仍應綜合相關情節加以判斷。從
    而，原審既已將其量刑審酌事由敘明如上，本院認為原審判
    決之量刑並無違法，且尚稱妥適，揆諸前揭最高法院判例及
    判決意旨，本院合議庭自應予尊重。是檢察官執前詞以原審
    量刑過輕為由提起上訴，為無理由，應予駁回。
據上論斷，應依刑事訴訟法第455條之1第1項、第3項、第368條
，判決如主文。
本案經檢察官劉俊杰提起公訴，檢察官藍獻榮提起上訴，檢察官
黃元亨到庭執行職務。
中　　華　　民　　國　　110 　年　　12　　月　　17　　日
            刑事第三庭    審判長法  官  劉麗瑛
                                法  官  簡志宇
                                法  官  吳孟潔
以上正本證明與原本無異。
不得上訴。
　　　　　　　　　　　　　　　　書記官  林育蘋
中　　華　　民　　國　　110 　年　　12　　月　　17　　日

附件：原審判決書
臺灣臺中地方法院刑事簡易判決        110年度交簡字第204號
公　訴　人　臺灣臺中地方檢察署檢察官
被　　　告　陳禹寰　男　(民國00年0月0日生)
　　　　　　　　　　身分證統一編號：Z000000000號
　　　　　　　　　　住○○市○○區○○街00號6樓之6
　　　　　　　　　　住彰化縣○○市○○路0段000號
上列被告因過失傷害案件，經檢察官提起公訴（110年度偵字第1
441號），因被告自白犯罪（110年度交易字第264號），本院認
宜以簡易判決處刑，爰不經通常審判程序，裁定逕以簡易判決處
刑如下：
    主    文
陳禹寰犯過失傷害罪，處有期徒刑貳月，如易科罰金，以新臺幣
壹仟元折算壹日。
    犯罪事實
一、陳禹寰於民國109年5月6日凌晨某時，駕駛車牌號碼000-000
    0號自小客車，沿臺中市西區臺灣大道2段由精誠路往美村路
    方向行駛，嗣於同日凌晨1時14分許，行經臺中市西區臺灣
    大道2段與忠明路交岔路口欲左轉時，本應注意行經有行車
    管制號誌之交岔路口時，轉彎應遵守燈光號誌，且依當時天
    候晴、夜間有照明、路面鋪裝柏油、乾燥、無缺陷、無障礙
    物，視距良好等無不能注意情事，竟未注意而未待左轉燈光
    號誌亮起即貿然左轉，適有陳嘉謙騎乘牌照號碼EMS-2167號
    普通重型機車，沿同路段對向慢車道直行至上開交岔路口，
    不及閃避，2車因而發生碰撞，致陳嘉謙人、車倒地，受有
    左股骨骨折之傷害。嗣警員獲報到場處理，陳禹寰在場，並
    於有偵查權限之警員未發覺犯罪前，承認為肇事人而接受裁
    判。
二、案經陳嘉謙訴由臺灣臺中地方檢察署檢察官偵查起訴。
    理    由
一、認定犯罪事實所憑證據及理由
（一）上揭犯罪事實，業據被告陳禹寰於警詢、偵查及本院審理
      時坦認不諱，核與告訴人陳嘉謙於警詢時之指述（見發查
      字卷第27-30頁、第47頁）相符，亦有臺中市政府警察局
      道路交通事故初步分析研判表、中國醫藥大學附設醫院診
      斷證明書、傷勢照片、道路交通事故現場圖、監視器影像
      翻拍照片、道路交通事故調查報告表㈠、㈡、臺中市政府警
      察局道路交通事故肇事人自首情形紀錄表及現場照片附卷
      可稽（見他字卷第9頁、第37-57頁，發查字卷第39-45頁
      、第53頁、第57-66頁），足認被告所為任意性自白與事
      實相符，應堪採信。
（二）按汽車行駛至交岔路口，其行進、轉彎，應遵守燈光號誌
      或交通指揮人員之指揮，道路交通安全規則第102條第1項
      第1款訂有明文，此為汽車駕駛人應盡之注意義務，被告
      為自小客車之駕駛人，客觀上即負有該注意義務，而依本
      案事故發生時，天候晴、夜間有照明、路面鋪裝柏油、乾
      燥、無缺陷、無障礙物，視距良好等無不能注意情事，卻
      疏未注意，未待左轉之燈光號誌亮起，貿然左轉，致生本
      案交通事故，足認被告就本案交通事故有過失；本案交通
      事故經被告委由他人申請臺中市車輛行車事故鑑定委員會
      進行鑑定，結果略以：被告駕駛自小客車行至設有行車管
      制號誌交岔路口，未依號誌管制（於直行箭頭綠燈時段）
      進入路口左轉彎，為肇事原因，告訴人無肇事因素等語，
      有該會109年8月15日中市車鑑字第1090005330號函檢附鑑
      定意見書存卷可憑（見他字卷第33-36頁），益徵被告確
      有過失。又若被告盡上開注意義務，應可避免發生本案交
      通事故，致告訴人受有左股骨骨折之傷害，二者間具備因
      果關係，要屬無疑。
（三）綜上所述，本案事證業已明確，被告犯行堪予認定，應依
      法論科。
二、核被告所為，係犯刑法第284 條前段之過失傷害罪。又員警
    獲報時尚不知何人為肇事人，被告於員警到場處理時在場，
    並當場承認為肇事人等情，有臺中市政府警察局道路交通事
    故肇事人自首情形紀錄表在卷可參（見發查字卷第53頁），
    足見被告在有偵查犯罪職權之公務員尚未知悉其涉有犯罪嫌
    疑前，自首坦承為肇事人，亦接受裁判，核與刑法第62條前
    段規定之自首要件相符，酌以本案交通事故情節、被告坦認
    行為對於釐清本案責任歸屬之貢獻程度，依上開規定，減輕
    其刑。
三、爰以行為人之責任為基礎，審酌被告本應遵守道路交通安全
    規則，審慎駕車以維自身與用路人之生命、身體、財產安全
    ，竟疏於注意，未依交通管制號誌行車，貿然左轉而肇事，
    致告訴人受有非微之傷勢，其為本案交通事故之肇事唯一原
    因，實值非難，兼衡被告犯後始終坦認犯行，雖有調解意願
    ，然雙方因就賠償數額未能達成共識而未成立，被告迄今尚
    未賠償告訴人之損害，又被告無任何前案紀錄，有臺灣高等
    法院被告前案紀錄表可佐（見本院交易字卷第15頁），素行
    尚佳，其自陳大學肄業、擔任業務人員、經濟狀況勉持、無
    需其扶養或照顧之人、健康狀況良好（見本院交易字卷第42
    頁）等一切情狀，量處如主文所示之刑，併諭知易科罰金之
    折算標準。
四、依刑事訴訟法第449 條第2 項、第3 項、第454 條第1 項，
    刑法第284 條前段、第62條前段、第41條第1 項前段，刑法
    施行法第1 條之1 第1 項，逕以簡易判決處刑如主文
五、如不服本件判決，得自收受本判決送達之日起20日內，具狀
    向本院提起上訴（須附繕本）。本案經檢察官劉俊杰提起公
    訴，檢察官藍獻榮到庭執行職務。
中    華    民    國   110    年     6    月     9    日
                  刑事第十九庭  法  官 鄭咏欣
以上正本證明與原本無異。
如不服本判決，應於收受送達後20日內向本院提出上訴書狀（應
附繕本）。
                                書記官 陳靖國
中    華    民    國   110    年    6     月    9     日
附錄本案論罪科刑法條：
中華民國刑法第284 條
因過失傷害人者，處一年以下有期徒刑、拘役或十萬元以下罰金
；致重傷者，處三年以下有期徒刑、拘役或三十萬元以下罰金。